【裁判字號】    97,交易緝,1
【裁判日期】    971215
【裁判案由】    業務過失傷害
【裁判全文】
臺灣嘉義地方法院刑事判決             97年度交易緝字第1號
公  訴  人  臺灣嘉義地方法院檢察署檢察官
被      告  乙○○
上列被告因業務過失傷害案件，經檢察官提起公訴（90年度調偵
字第43號），本院判決如下：
    主  文
本件免訴。
    理  由
一、公訴意旨略以：被告乙○○係以駕駛為業，於民國89年7月
    21日上午7時30分許，駕駛車號8J-477號營大貨車，沿嘉義
    市○○○路由東向西方向行駛，途經精忠一村前時，疏於注
    意，適有甲○○駕駛車號RL-5195號自小客車，同向行駛在
    前，於前處所，為乙○○自後撞及，造成甲○○受有頸部拉
    傷之傷害，因認被告涉犯刑法第284條第2項前段之業務過失
    傷害罪嫌。
二、按時效已完成者，應諭知免訴之判決，並得不經言詞辯論為
    之，刑事訴訟法第302條第2款、第307條分別定有明文。復
    按被告行為後，刑法部分條文業於94年1月7 日修正，同年
    2月2日經總統令公布，並自95年7月1日起施行。修正後刑法
    第2條第1項規定：「行為後法律有變更者，適用行為時之法
    律。但行為後之法律有利於行為人者，適用最有利於行為人
    之法律。」此條規定與刑法第1條罪刑法定主義契合，係規
    範行為後法律變更所生新舊法律比較適用之準據，是刑法第
    2條本身雖經修正，尚無比較新舊法之問題，應一律適用裁
    判時之現行刑法第2條以決定適用之刑罰法律。又本次修正
    涵蓋之範圍甚廣，故比較新舊法時，應就罪刑有關之共犯、
    未遂犯、想像競合犯、牽連犯、連續犯、結合犯，以及累犯
    加重、自首減輕暨其他法定加減原因與加減例等一切情形，
    綜其全部罪刑之結果而為比較（最高法院95年度第8次刑事
    庭會議決議可資參照）。查本次刑法修正，其中關於追訴權
    時效部分，刑法第80條、第83條均經修正，又就被告被訴所
    犯業務過失傷害罪即最重本刑為1年以上3年未滿有期徒刑之
    罪者，其追訴權時效期間由5年提高為10年，而追訴權時效
    停止之起點則由「開始偵查之日」修正為「提起公訴之日」
    ，則經綜合比較新舊法律變更結果，仍以適用修正前刑法之
    規定對被告較為有利，是依前揭刑法第2條第1項前段之規定
    ，本案應按修正前之刑法第80條規定計算其追訴權時效，且
    關於追訴權時效之停止進行，及其期間、計算，亦應本諸一
    體適用原則，適用修正前刑法第83條之規定，合先敘明。
三、查被告上揭被訴所犯刑法第284條第2項之業務過失傷害罪，
    依修正前刑法第80條第1項第3款之規定，其追訴權時效期間
    為5年。復依修正前刑法第83條規定：「追訴權之時效，如
    依法律之規定，偵查、起訴或審判之程序，不能開始或繼續
    時，停止其進行。前項時效停止，自停止原因消滅之日起，
    與停止前已經過之期間，一併計算。停止原因繼續存在之期
    間，如達於刑法第80條第1項各款所定期間4分之1者，其停
    止原因視為消滅」。而案經提起公訴或自訴，且在審判進行
    中，此時追訴權既無不行使之情形，自不發生時效進行之問
    題（司法院大法官會議釋字第138號解釋意旨參照），若已
    實施偵查，追訴權既無不行使之情形，亦不生時效進行之問
    題（最高法院82年度第10次刑事庭會議決議意旨亦同此見解
    ）。是本案被告既因逃匿，經本院通緝，致審判不能進行，
    則依修正前刑法第83條之規定，應一併計算該項追訴期間4
    分之1，即1年3月。再本案犯罪時間為89年7月21日，經公訴
    人於89年11月22日開始偵查，於90年2月22日提起公訴，並
    於同年3月2日繫屬本院，嗣因被告逃匿，經本院於90年9 月
    6日發布第一次通緝，後因被告緝獲於91年3月6日解送歸案
    ，本院於91年3月13日撤銷通緝，被告再傳、拘未到庭，本
    院復於91年8月13日發布第二次通緝，有臺灣嘉義地方法院
    檢察署89年度偵字第6825號、90年度調偵字第43號偵查卷暨
    起訴書、本院90年度交易字第83號刑事卷暨90年9月6日90年
    嘉院昭刑緝字第200號及本院91年度交易緝字第1號刑事卷暨
    91 年3月6日91緝歸字第3364號歸案證明書、91年8月13日91
    年嘉院興刑緝字第159號通緝書（見臺灣嘉義地方法院檢察
    署89年度偵字第6825號偵查卷卷面及第1頁、本院90年度交
    易字第83號卷第38頁、本院91年度交易緝字第1號卷第27-1
    頁、第88頁）。參酌司法院29年院字第1963號及大法官會議
    釋字第138號解釋，案件於審判進行中，不發生時效進行之
    問題，又第一次通緝到案日至第二次通緝發布日之期間，為
    法院依法行使審判程序之問題，此時追訴權既無不行使之情
    形，自不生時效進行之問題，即應加計入追訴權時效期間，
    則本件被告被訴業務過失傷害罪之追訴權時效已於97年1月6
    日完成，其計算方式如下：
  (一)被告被訴業務過失傷害罪，其最重本刑為有期徒刑1年以上3
    年未滿，追訴權時效期間為5年，加計追訴權時效停止原因
    視為消滅之四分之一期間，共為6年3月。
  (二)89年7月21日為被告犯罪成立之日，加上前揭6年3月，再加
    上自89年11月22日（檢察官開始實施偵查日）起至90年9月6
    日（即本院發布第一次通緝之日）止計9月又15日，及自91
    年3月6日（第一次通緝到案日）起至91年8月13日（本院第
    二次通緝發布日）止之審判進行不生時效進行期間之日數計
    5月又9日，減去檢察官提起公訴（90年2月22日）至法院繫
    屬日（90年3月2日）計9日即為前揭時效完成日。
四、從而，本件被告被訴業務過失傷害罪之追訴權時效既已於97
    年1月6日完成，依照首開說明，爰不經言詞辯論，逕為諭知
    免訴之判決。
五、據上論斷，應依刑事訴訟法第302第2款、第307條判決如主
    文。
中    華    民    國    97    年    12    月    15    日
                  刑事第四庭審判長法  官  蔡憲德
                                  法  官  吳育霖
                                  法  官  王慧娟
以上正本證明與原本無異。
如不服本判決應於收受判決後10日內向本院提出上訴書狀，並應
敘述具體理由；其未敘述上訴理由者，應於上訴期間屆滿後20日
內向本院補提理由書（均須按他造當事人之人數附繕本）「切勿
逕送上級法院」。告訴人或被害人如對於本判決不服者，應具備
理由請求檢察官上訴，其上訴期間之計算係以檢察官收受判決正
本之日期為準。
中    華    民    國    97    年    12    月    15    日
                                  書記官  黃子祝


司法院資訊處製作；財團法人民間司法改革基金會備份。
